臺灣士林地方法院小額民事判決
110年度士小字第2181號
原      告  新安東京海上產物保險股份有限公司

法定代理人  陳忠鏗
訴訟代理人  李怡萱
            羅天君
被      告  丁是雲

            黃遜霖
上列當事人間請求侵權行為損害賠償事件，本院於民國110年12
月6日言詞辯論終結，判決如下：
    主  文
被告甲○○應給付原告新臺幣壹萬零貳佰捌拾柒元，及自民國一一
○年十一月十一日起至清償日止，按週年利率百分之五計算之利
息。
原告其餘之訴駁回。
訴訟費用新臺幣壹仟元，其中新臺幣貳佰肆拾柒元應由被告甲○○
負擔，其餘應由原告負擔。
本判決原告勝訴部分得假執行。
    理由要領
一、按因侵權行為涉訟者，得由行為地之法院管轄。民事訴訟法
    第15條第1項定有明文。查本件原告主張之侵權行為地為臺
    北市士林區，本院自有管轄權。又被告甲○○經合法通知，無
    正當理由而不於調解期日到場，爰依民事訴訟法第436條之1
    2第1項之規定，准依到場原告之聲請，命即為訴訟之辯論，
    並由其一造辯論而為判決。
二、原告主張：被告甲○○於民國109年9月28日19時許，騎乘車牌
    號碼000-000號機車（下稱A車），行經臺北市○○區○○○路0段
    000號時，因未保持行車安全間隔，致撞上原告承保車牌號
    碼000-0000號車（下稱C車），被告乙○○則騎乘自行車（下
    稱B車），因慢車在夜間行車未開啟燈光，亦撞上系爭車輛
    ，原告為被保險人支出修復費用新臺幣（下同）4萬1,650元
    （其中工資1萬1,700元、零件2萬9,950元），乃依侵權行為
    之法律關係及保險法第53條規定，提起本件訴訟等語，並聲
    明求為判決被告應連帶給付上開金額，及自起訴狀繕本送達
    翌日起至清償日止，按週年利率5％計算之利息。
三、被告乙○○則以：C車有在劃有紅線路段臨時停車之過失。當
    時伊騎B車直行，A車也是直行，伊倒下去之後，頭腦就昏了
    ，不知道撞到什麼，伊是夜間沒有開燈，但伊車後有反光燈
    ，後面的A車應該會看到，應該是後面的A車有過失等語，資
    為抗辯，並聲明求為判決駁回原告之訴。　
四、本院得心證之理由
    本件原告主張於上開時地發生系爭車禍，C車受有損害之事
    實，已據提出與所述相符之駕照、行照、車損照片、當事人
    登記聯單、估價單、統一發票、同意書等資料為證，並有本
    院向臺北市政府警察局交通警察大隊調取之本件車禍資料在
    卷可憑，為被告乙○○所不爭執，而被告甲○○經合法通知既未
    到場，復無提出書狀作何聲明或陳述，堪信為真。惟原告主
    張被告應連帶負損害賠償責任乙情，則為被告乙○○所爭執，
    並以上開情詞置辯，茲審認如下：　　
(一)按因故意或過失，不法侵害他人之權利者，負損害賠償責任
    。汽車、機車或其他非依軌道行駛之動力車輛，在使用中加
    損害於他人者，駕駛人應賠償因此所生之損害。不法毀損他
    人之物者，被害人得請求賠償其物因毀損所減少之價額。應
    付利息之債務，其利率未經約定，亦無法律可據者，週年利
    率為百分之五。損害之發生或擴大，被害人與有過失者，法
    院得減輕賠償金額，或免除之。民法第184條第1項前段、第
    191條之2前段、第196條、第203條、第217條第1項分別定有
    明文。再按物被毀損時，被害人除得依民法第196條請求賠
    償外，並不排除民法第213條至第215條之適用。依民法第19
    6條請求賠償物被毀損所減少之價額，得以修復費用為估定
    之標準，但以必要者為限（例如︰修理材料以新品換舊品，
    應予折舊）（最高法院77年度第9次民事庭會議決議參照）
    。末按，被保險人因保險人應負保險責任之損失發生，而對
    於第三人有損失賠償請求權者，保險人得於給付賠償金額後
    ，代位行使被保險人對於第三人之請求權；但其所請求之數
    額，以不逾賠償金額為限。保險法第53條第1項亦有明文。
(二)經查，觀諸上開警局資料所附之談話紀錄表（見本院卷第43
    至45頁），被告甲○○於警詢時陳稱：「我當時駕駛931-NNV
    普重機沿延平北路五段南往北直行第二車道，原本有注意到
    右前方走路5步距離有一個腳踏車，和我一樣在第二車道往
    北行駛，之後我從腳踏車左方經過，不確定何處碰撞只知道
    我從腳踏車身旁經過時，騎腳踏車的阿伯就右倒在旁邊的汽
    車上，而我則是往前一小段之後也跟著摔倒（左倒地）。在
    行進時尚未碰撞前，腳踏車的阿伯有回頭看我，接著我們就
    撞上了。」等內容；被告乙○○於警詢時陳稱：「我當時駕駛
    腳踏自行車沿延平北路五段南往北第二車道行駛，突然之間
    我就被撞倒了，不知道機車從何而來出現，怎麼和我碰撞的
    。我不知道自己腳踏車何處被撞，怎麼倒地的也不知道自己
    怎麼和汽車撞到的，我在騎腳踏車時，沒有特別開手電筒或
    其他燈光。」等內容，可知系爭車禍之發生，係因A車碰撞B
    車，B車再碰撞C車，是A車未保持行車安全間隔為系爭車禍
    之肇事主因，復觀諸上開警局資料所附之初判表（見本院卷
    第37頁），C車有在劃有紅線路段臨時停車之過失，為系爭
    車禍之肇事次因而與有過失，至B車部分，依上開談話紀錄
    表之記載，A車與B車碰撞前，A車已有注意到B車行駛於其右
    前方，則B車有無開啟燈光，並不影響A車對於車前狀況之判
    斷，僅為違反道路交通管理處罰條例之規定，就系爭車禍之
    發生，尚難認有何過失。就此，本院衡酌兩造肇事當時之狀
    況及過失情節等一切情狀，認被告甲○○就系爭車禍之發生應
    負7成責任，其餘由C車駕駛人負擔。　　
(三)又據原告所提之估價單，其修復費用為4萬1,650元（其中工
    資1萬1,700元、零件2萬9,950元），然而以新零件更換舊零
    件之零件折舊部分非屬必要費用，應予扣除，依行政院所頒
    固定資產耐用年數表及固定資產折舊率表之規定，汽車耐用
    年數為5年，依定率遞減法每年應折舊千分之369，且參酌營
    利事業所得稅查核準則第95條第6項規定「固定資產提列折
    舊採用平均法或定率遞減法者，以1年為計算單位，其使用
    期間未滿1年者，按實際使用之月數相當於全年之比例計算
    之，不滿1月者，以1月計」而為計算。茲查，B車係於104年
    6月15日出廠使用（行車執照僅記載出廠年月，未載明出廠
    日，依法推定為該月15日），有行車執照影本附卷可稽（見
    本院卷第15頁），算至本件事故發生時之109年9月28日，系
    爭車輛使用已逾耐用年數，是原告就零件部分，所得請求被
    告賠償之範圍，扣除折舊之後，應以2,996元（計算式詳附
    表）為限，加上其餘非屬零件之工資1萬1,700元，合計為1
    萬4,696元。復依上開與有過失責任下，被告甲○○應賠償之
    金額減輕3成，則被告甲○○於此範圍不負賠償責任，是原告
    得請求之損害賠償金額應為1萬0,287元（計算式：1萬4,696
    ×0.7＝1萬0,287，元以下四捨五入）。
五、從而，原告依上開法律關係，訴請被告甲○○給付1萬0,287元
    ，及自起訴狀繕本送達之翌日即110年11月11日（見本院卷
    第51頁）起至清償日止，按週年利率5％計算之利息，為有理
    由，應予准許，逾此範圍之請求，則無理由，應予駁回。
六、本件原告勝訴部分，係就民事訴訟法第436條之8第1項適用
    小額程序所為被告甲○○敗訴之判決，依同法第436條之20之
    規定，應依職權宣告假執行，並依職權確定訴訟費用額1,00
    0元（第一審裁判費），其中247元應由被告甲○○負擔，其餘
    應由原告負擔。
中　　華　　民　　國　　110 　年　　12　　月　　20　　日
                  士林簡易庭  法  官  楊峻宇
以上為正本係照原本作成。
如不服本判決，應於送達後20日內，向本院提出上訴狀並應記載
上訴理由，表明關於原判決所違背之法令及其具體內容與依訴訟
資料可認為原判決有違背法令之具體事實，如於本判決宣示後送
達前提起上訴者，應於判決送達後20日內補提上訴理由書（須附
繕本）。
中　　華　　民　　國　　110 　年　　12　　月　　20　　日
                              書記官  蘇彥宇         
附表
-----
折舊時間           金額
第1年折舊值        29,950×0.369=11,052
第1年折舊後價值    29,950-11,052=18,898
第2年折舊值        18,898×0.369=6,973
第2年折舊後價值    18,898-6,973=11,925
第3年折舊值        11,925×0.369=4,400
第3年折舊後價值    11,925-4,400=7,525
第4年折舊值        7,525×0.369=2,777
第4年折舊後價值    7,525-2,777=4,748
第5年折舊值        4,748×0.369=1,752
第5年折舊後價值    4,748-1,752=2,996